【裁判字號】    95,抗,643
【裁判日期】    951208
【裁判案由】    拍賣抵押物
【裁判全文】
臺灣臺北地方法院民事裁定               95年度抗字第643號
抗  告  人  甲○○
相  對  人  國泰世華商業銀行股份有限公司
法定代理人  乙○○
代  理  人  丙○○
上列抗告人因與相對人間拍賣抵押物事件，抗告人對於民國95年
8月29日本院所為之裁定提起抗告，本院裁定如下：
    主  文
抗告駁回。
抗告程序費用新台幣壹仟元由抗告人負擔。
    理  由
一、按抵押權人，於債權已屆清償期，而未受清償者，得聲請法
    院，拍賣抵押物，就其賣得價金而受清償，依修正前非訟事
    件法第71條規定，係屬非訟事件，此項聲請之裁定，及抗告
    法院之裁定，僅依非訟事件程序，就抵押權及其債權形式上
    之要件是否具備予以審查為已足，並無確定實體上法律關係
    存否之效力，如債務人就債務之存否以及抵押權之設定有爭
    議時，應由債務人提起確認之訴，以資解決，最高法院57年
    台抗字第76號、56年台抗字第714號判例意旨可資參照。
二、本件相對人主張：抗告人於民國94年4月21日，以其所有如
    附表一所示之不動產，為向伊借款之擔保，設定新台幣（下
    同）11,640,000元之本金最高限額抵押權，存續日期自94年
    4 月21日起至144年4月20日止，債務清償期依照各個債務契
    約所定清償日期，並經於同年月22日登記在案。嗣抗告人於
    如附表二所示日期，向相對人借用如附表二所示金額，借款
    期限及目前年息如附表二所示，並約定應按月繳納本息或利
    息，如未按期攤還本息時，借款人即喪失期限之利益，應立
    即全部償還，逾期6個月以內者，按上開利率10%，超過6個
    月者，按原利率20%加付違約金。詎抗告人僅分別繳納利息
    如附表二所示「利息繳至」日期，依上開約定，上列各借款
    均應視為全部到期，為此聲請拍賣抵押物以資受償。業據其
    提出抵押權設定契約書、他項權利證明書、土地及建物登記
    謄本、貸款契約書、建物登記謄本、本票及土地登記謄本等
    件影本為證。原裁定予以准許，於法並無不合。
三、抗告意旨略以：（一）抗告人依借貸契約，每個月按期提繳
    本息償債權人在案。惟抗告人雖有疏忽未如期提繳，而後由
    家人以口頭查詢，據稱欠繳利息1個月及本金18,000元，抗
    告人因工作繁忙無法分身，究竟欠繳數目未便查對欠繳額，
    是否正確數目，相對人未曾以書面通知欠繳數目，即函請鈞
    院支付命令拍賣抗告人抵押擔保物，不無欠當。又抗告人於
    (95)年9月9日以台北北門郵局第4345號存證信函通知相對人
    究欠金額若干以書面告知，俾利提繳在案。（二）相對人將
    前借貸金額數目，提向鈞院聲請為拍賣底價萬難甘服，據依
    地區發展，目前交易標準估價，抵押物至少仍有2,50 0萬元
    價值，而相對人仍借貸金額為底價拍賣事，拍賣底價應交公
    正公平單位機構為之。（三）抵押權人於債權已屆清償而未
    受清償者，得聲請法院拍賣抵押物乙節，明顯違背行政院消
    費者保護法第17條2項規定，明顯為保護消費權益，受損者
    得申請行政主管機關仲裁之云云。
四、經查：（一）依二造所簽房屋貸款契約書第三章第四條第一
    款約定，抗告人對相對人所負一切債務，如有任何一宗債務
    不依約清償本金時，得不經通知，視為債務全部到期，有相
    對人所提房屋貸款契約書可憑，抗告人自承有疏忽未如期提
    繳，則相對人主張系爭債務視為全部到期聲請拍賣抵押物，
    於法並無不合。（二）本件相對人係聲請就如附表一所示之
    不動產准予拍賣，其聲請狀並未有何主張以債權金額作為底
    價之情事（見原審卷第3至4頁），抗告人此部分抗辯，容有
    誤會。（三）按抵押權人，於債權已屆清償期，而未受清償
    者，得聲請法院，拍賣抵押物，就其賣得價金而受清償。為
    民法第873條所明定，至抗告人與相對人債務數額若干，約
    定條款效力為何，均屬實體問題，抗告人如有爭執，應另循
    訴訟以資解決，尚非本件非訟程序所得審究，抗告人主張相
    對人違反消費者保護法第17條第2項云云，亦屬無據。從而
    ，抗告人提起本件抗告，於法即有未合，應予裁定駁回。
四、據上論結，本件抗告為無理由，依非訟事件法第46條、第21
    條第2項，民事訴訟法第495條之1第1項、第449條第1項、第
    78條，裁定如主文。
中    華    民    國    95    年    12    月    8     日
                  民事第二庭  審判長法  官  鄭純惠
                                    法  官  蔡政哲
                                    法  官  吳淑惠
以上正本係照原本作成。
如不服本裁定，僅得於收受本裁定正本送達後十日內，以適用法
規顯有錯誤為理由，向本院提出再抗告狀（須附繕本一份及繳納
再抗告裁判費新台幣壹仟元），經本院許可後始可再抗告。
中    華    民    國    95    年    12    月    11    日
                                    書記官  蔡凱如


司法院資訊處製作；財團法人民間司法改革基金會備份。
